【裁判字號】    98,訴,2182
【裁判日期】    990331
【裁判案由】    確認股東關係不存在等
【裁判全文】
臺灣桃園地方法院民事判決              98年度訴字第2182號
原      告  丙○○
被      告  得弘印刷品企業有限公司
法定代理人  甲○○○
            戊○○
            丁○○
            乙○○
上列當事人間請求確認股東關係不存在等事件，於民國99年3 月
17日言詞辯論終結，本院判決如下：
    主  文
確認兩造間股東關係不存在。
訴訟費用由被告負擔。
    事  實
壹、程序方面：
一、按確認法律關係成立或不成立之訴，非原告有即受確認判決
    之法律上利益者，不得提起之。民事訴訟法第247條第1項前
    段定有明文。又所謂即受確認判決之法律上利益，係指法律
    關係之存否不明確，原告主觀上認其在法律上之地位有不安
    之狀態存在，且此種不安之狀態，能以確認判決將之除去者
    而言，最高法院52年度台上字第1240號判例意旨可資參照。
    今原告提起本件訴訟係請求確認兩造間之股東關係不存在，
    因被告未經原告之同意，逕列原告為股東，致使原告遭受稅
    捐機關查詢等語，故兩造間是否確有股東關係存在即有不安
    之狀態存在，必須藉確認判決之法律上利益除去此不安之狀
    態，是原告自有即受確認判決之法律上利益無疑。
三、按解散之公司除因合併、分割或破產而解散外，應行清算；
    解散之公司，於清算範圍內，視為尚未解散；法人至清算終
    結止，在清算之必要範圍內，視為存續，公司法第24條、第
    25條、民法第40條第2 項分別定有明文。又公司經中央主管
    機關撤銷或廢止登記者，準用公司法第24至26條之規定，公
    司法第26條之1 亦有明文。經查，被告公司業經主管機關經
    濟部於97年8 月28日以經授中字第09735109600 號為解散登
    記在案（參見本院卷宗第25頁），依上開規定，即應行清算
    程序，而被告公司關於本件訴訟，核屬清算範圍內之事務，
    揆諸前開說明，被告之法人格仍視為存續，原告對被告提起
    本件訴訟，被告自有當事人能力。次按有限公司之清算，以
    全體股東為清算人，公司法第113 條、同法第79條前段定有
    明文。是公司清算期間，如對公司訴訟，應以全體清算人為
    法定代理人。又本件原告起訴時僅以法定清算人之一即被告
    公司之原法定代理人（董事長）乙○○代表被告為本件訴訟
    ，其嗣於99年2 月11日當庭表示追加除原告本人外之其餘股
    東（丁○○、甲○○○、戊○○）為法定代理人即清算人，
    於法並無不符，應予准許，併予敘明。
貳、實體方面：
一、原告起訴主張：被告公司核准設立日期為民國87年2 月5 日
    ，最後核准變更日期為91年3 月8 日，緣第三人黃美錦與原
    告係親屬關係，被告公司原係黃美錦與丈夫合力經營，詎料
    ，93年8 月間，因其資金無法周轉，兩人銷匿無蹤，原告於
    接獲財政部北區國稅局核發之95年度被告公司所得稅扣繳通
    知單，以及營利事業所得稅未分配盈餘稅額繳款書，原告始
    知悉已被登記為被告公司之人頭股東，惟被告公司既經廢止
    在案，財政部北區國稅局依公司法第76條規定發函通知原告
    本人為被告公司之股東之一，係同為清算人，必須依公司法
    第24條及第26之1 條規定進行清算，且必須共同繳納未分配
    盈餘稅額新台幣（下同）15,452元，加徵滯報金4,500 元，
    合計為19,952元，原告本人既從未曾入股被告公司，亦未曾
    執行該公司業務，也未領取薪資及分配任何盈餘，爰依法請
    求確認兩造間股東關係不存在等語。為此，提起本件訴訟。
    並聲明：如主文所示。
二、本院之判斷：按當事人對於他造主張之事實，於言詞辯論時
    不爭執者，視同自認。民事訴訟法第280 條第1 項、第3項
    前段分別定有明文。本件原告上開主張，業據其提出被告公
    司變更登記表影本1 份為證，且為被告法定代理人到場為不
    爭執之表示，堪認被告已自認原告之主張為真實。
三、本件原告既未曾入股被告公司自非被告公司之股東，從而，
    原告起訴請求確認兩造間之股東關係不存在，即屬於法有據
    ，應予准許。
據上論結，本件原告之訴為有理由，依民事訴訟法第78條規定，
判決如主文。
中    華    民    國    99    年    3     月    31    日
                  民事第三庭    法  官  陳清怡
以上正本係照原本作成
如對本判決上訴，須於判決送達後20日內向本院（地址：桃園縣
桃園市○○路120號）提出上訴狀
中    華    民    國    99    年    3     月    31    日
                                書記官  王奐淳

司法院資訊處製作；財團法人民間司法改革基金會備份。
